【裁判字號】    99,易,529
【裁判日期】    990416
【裁判案由】    竊盜
【裁判全文】
臺灣臺中地方法院刑事判決               99年度易字第529號
公  訴  人  臺灣臺中地方法院檢察署檢察官
被      告  丙○○
            乙○○
上列被告等因竊盜案件，經檢察官提起公訴（99年度偵字第379
號），本院判決如下：
    主    文
乙○○攜帶兇器竊盜，處有期徒刑陸月，如易科罰金，以新臺幣
壹仟元折算壹日。
丙○○無罪。
    犯罪事實
一、乙○○於民國98年12月19日上午10時50分許，駕駛車牌號碼
    KN-1893號之自小貨車，行經臺中縣大里市○○路與19甲路
    口時遇見騎乘機車之友人丙○○，因逢雨天，便約丙○○上
    車同坐上開自小貨車閒逛，同日上午11時10分許，車行至大
    里市○○路與中興路口時，因乙○○內急，乃停車在臺中縣
    大里市○○路○段157號之菸葉試驗所（係中區國稅局大屯稽
    徵所向國有財產局撥借之財產）前並進入小解，因見上開菸
    葉試驗所內有鋁條、鋁框、鋁門框，竟意圖為自己不法之所
    有，將之撿拾而竊取之，並至車號KN-1893號小貨車上，拿
    取其父親所有置放該車上，足以對人之身體、安全構成威脅
    ，可為兇器使用之油壓剪1支，用以剪碎窗戶鋁框玻璃而竊
    取之。得手後，將竊得之物放置在其所駕駛之上開自小貨車
    上，嗣於同日上午11時40分許，適為巡邏員警經過上址發現
    可疑，當場查獲，並扣得上開作案用之油壓剪1支及竊得之
    鋁框1個、鋁門框1個、鋁條16支等物。
二、案經臺中縣警察局霧峰分局報請臺灣臺中地方法院檢察署檢
    察官偵查起訴。
     理    由
壹、程序部分：
一、按除簡式審判程序、簡易程序及刑事訴訟法第376條第1款、
    第2 款所列之罪之案件外，第一審應行合議審判，刑事訴訟
    法第284條之1定有明文。本件被告丙○○、乙○○所犯係屬
    刑事訴訟法第376條第2款所列之罪，依法獨任進行審理程序
    ，合先敘明。
二、次按被告以外之人於審判外之陳述，雖不符前4條（指刑事
    訴訟法第159條之1至第159條之4）之規定，而經當事人於審
    判程序同意作為證據，法院審酌該言詞陳述或書面陳述作成
    之情況，認為適當者，亦得為證據；又當事人、代理人或辯
    護人於法院調查證據時，知有第159條第1項不得為證據之情
    形，而未於言詞辯論終結前聲明異議，視為有前項之同意，
    刑事訴訟法第159條之5第1項、第2項亦有明文。本件檢察官
    、被告均未就本件下列判決所引被告以外之人於審判外之陳
    述有所爭執，且迄於言詞辯論終結前，均未主張有刑事訴訟
    法第159條第1項不得為證據之情形，是應認已同意作為證據
    ，且經本院審酌後，認無不適當之情形，應認均有證據能力
    ，合先敘明。
貳、實體部分：
一、有罪部分：
(一)上開犯罪事實，業據被告乙○○於警詢、偵訊及本院審理中
    坦承不諱，核與證人即共同被告丙○○於警詢、偵訊及本院
    審理中之證述、證人即查獲警員史冬水於本院審理中之證述
    、證人即中區國稅局大屯稽徵所人員丁○○於警詢中指述之
    情節相符，並有臺中縣警察局霧峰分局搜索扣押筆錄、扣押
    物品目錄表、贓物認領保管單、刑案現場測繪圖各1份、現
    場照片3張附卷可稽，復有油壓剪1把扣案可資佐證，堪認被
    告乙○○上開不利於己之自白，確與事實相符，應可採為其
    論罪科刑之依據。本案事證明確，被告乙○○攜帶兇器竊盜
    之犯行，洵堪認定。
(二)按刑法第321條第1項第3款之攜帶兇器竊盜罪，係以行為人
    攜帶兇器竊盜為其加重條件，此所謂兇器，其種類並無限制
    ，凡客觀上，具有危險性之兇器均屬之，且祇須行竊時攜帶
    此種具有危險性之兇器為已足，並不以攜帶之初有行兇之意
    圖為必要（最高法院79年臺上字第5253號判例意旨參照）。
    被告乙○○於竊盜行為進行中，持油壓剪剪碎鋁框玻璃便於
    行竊，而該油壓剪，係以堅硬材質所打造之器具，足以剪斷
    硬物，自為足以傷害人之生命、身體之兇器。核被告乙○○
    所為，係犯刑法第321條第1項第3款攜帶兇器竊盜罪。被告
    乙○○在同一處所，於密接之時地，接續竊取鋁條、鋁框、
    鋁門框等物，其各個行為在事實上具有密接關係而為犯罪行
    為之一部，應為接續犯之包括一罪。又本案被告乙○○坦承
    係其一人所犯，而本院經審理結果，認無證據證明同案被告
    丙○○涉有共同竊盜罪嫌(詳後述無罪部分所述），則公訴
    人起訴意旨認被告乙○○與丙○○共同竊盜，尚有未洽，附
    此敘明。爰審酌被告乙○○正值青壯，不思循合法途徑獲取
    生活所需，竟竊取財物獲利，心態可議，惟念其犯罪後坦承
    犯行，態度尚佳，及所竊財物價值尚屬非鉅，贓物業經警查
    獲並發還被害人代表領回，相當程度減少犯罪所生之危害，
    暨其犯罪之手段、動機等一切情狀，量處如主文所示之刑，
    並諭知易科罰金之折算標準。至扣案之油壓剪1把，雖係被
    告乙○○持以供本案犯罪所用，惟被告供陳係其父所有，即
    非被告所有之物，核與沒收之要件不合，爰不併予宣告沒收
    。
二、無罪部分：
(一)公訴意旨略以：被告丙○○與乙○○共同基於意圖為自己不
    法所有之犯意聯絡，於98年12月19日上午11時10分許，進入
    臺中縣大里市○○路○段157號之菸葉試驗所，由被告丙○○
    在旁把風，被告乙○○則持客觀上可為兇器使用之油壓剪1
    支，剪斷窗戶鋁框、鋁條、鋁門框而共同竊取鋁框1個、鋁
    門框1個、鋁條16支等物得手。因認被告丙○○涉有刑法第
    321條第1項第3款之攜帶兇器竊盜罪嫌。
(二)公訴人認被告丙○○涉有前揭罪嫌，無非係以證人丁○○之
    指述，及被告丙○○於員警查獲時拔腿就跑，有員警職務報
    1紙在卷可稽，應係心虛；另同案被告乙○○證稱被告丙○
    ○就伊不要這樣，趕快走云云，應係迴護之詞，尚難採信。
    並有前述臺中縣警察局霧峰分局搜索扣押筆錄、扣押物品目
    錄表、贓物認領保管單、刑案現場測繪圖、現場照片、扣案
    物品等物可資佐證為憑，固非無據。
(三)按犯罪事實應依證據認定之，無證據不得推定其犯罪事實，
    不能證明被告犯罪者，應諭知無罪之判決，刑事訴訟法第15
    4條第2項、第301條第1項分別定有明文。又犯罪事實之認定
    ，應憑真實之證據，倘證據是否真實尚欠明確，自難以擬制
    推測之方法，為其判斷之基礎。且認定犯罪事實之證據係指
    足以認定被告確有犯罪行為之積極證據資料而言，該項證據
    自須適合於被告犯罪事實之認定，始得採為斷罪資料。故刑
    事訴訟上之證明資料，無論其為直接或間接證據，均須達於
    通常一般人均不致有所懷疑，而得確信其為真實之程度，始
    得據為有罪之認定，若關於被告是否犯罪之證明未能達此程
    度，而有合理懷疑之存在，致使無從形成有罪之確信，根據
    罪證有疑，利於被告之證據法則，即不得據為不利被告之認
    定（最高法院53年臺上字第656號、29年上字第3105號、76
    年度臺上字第4986號及32年上字第67號判例參照）。
(四)訊據被告丙○○固坦承曾於前揭時日與被告乙○○同至上開
    菸葉試驗所之事實不諱，惟堅決否認有何共同竊取鋁框、鋁
    門框、鋁條等物之犯行。原辯稱：當天伊是在大里市○○路
    與19甲路口遇到乙○○，當時伊騎機車，乙○○開小貨車，
    乙○○要伊上車閒逛，後來開到塗城路與中興路口，乙○○
    尿急，所以站在車旁邊小便，乙○○走進菸葉試驗所內，伊
    坐在車上抽菸，等得不耐煩，伊也下車在路邊上廁所，並且
    朝內大聲喊乙○○，問他要不要走，伊才剛上完廁所，就有
    員警從後面拍伊，伊以為有人在吵架，才往前跑幾步。被警
    察查獲的油壓剪1支，剪斷窗戶鋁框、鋁條、鋁門框等物在
    何處扣到的，伊不知道；嗣改稱：伊後來有進入菸葉試驗所
    ，是要叫乙○○離開，沒有幫乙○○把風等語。
(五)經查：
 1、被告丙○○於警詢時自承：有和乙○○一起進去菸葉試驗所
    ，因為覺得不是自己的家，看到乙○○拿別人的鋁條，因為
    怕遭受牽連，所以看到警察來後我就趕快逃跑，有看到乙○
    ○在草叢裡撿（鋁框、鋁條、鋁門框）等語（見警卷第6、7
    頁），於偵查中亦供承：乙○○自己要偷，我沒有跟他一起
    偷，我有叫他不要再撿了，趕緊走了等語（見偵卷第8頁）
    ，參以證人即共同被告乙○○於本院審理時證稱：（「丙○
    ○看見你拿油壓剪時有無跟你說什麼話？」他有說剛才就叫
    你快走了，你現在還要用這個，我不理你了，我在敲玻璃時
    ，丙○○有走過來看等語以觀，足認被告丙○○於乙○○行
    竊過程中，在場並知悉乙○○之竊盜犯行，其於本院審理時
    初辯稱伊不知情云云，尚非可採。
 2、然按刑法上之共同正犯，包括「實行共同正犯」與「共謀共
    同正犯」，實行共同正犯以行為人彼此間有意思聯絡及行為
    分擔為要件；而共謀共同正犯，乃二人以上以共同犯罪之意
    思，事前同謀，推由其中部分之人實行，其未參與實行之共
    謀者，依司法院釋字第109號解釋，仍成立共同正犯。又共
    犯之成立，除共同實施犯罪行為者外，就其他人之行為負共
    犯之責者，以有意思聯絡為要件，若事前並未合謀，實施犯
    罪行為之際，又係出於行為者獨立之意思，即不負共犯之責
    （最高法院19年上字第694號例意旨參照）。本案公訴人認
    被告丙○○與乙○○為加重竊盜罪之共犯，則應審究者，乃
    為被告丙○○有無參與竊盜犯行而與被告乙○○有行為分擔
    及意思聯絡？或被告丙○○雖未參與實行，惟二人事先已有
    犯罪之謀議，並推由被告乙○○下手竊盜？經查：
  (1)被告丙○○否認在場有參與竊取鋁框、鋁條、鋁門框之行為
    ，核與證人即共同被告乙○○於本院99年4月2日審理時具結
    證稱：「（在此之前二人如何遇到？）我在路上遇到丙○○
    ，當時有下雨，我問他要不要去兜風吃東西。」「（19日當
    天為何要進入菸葉試驗所？）當天我將車子停在菸葉試驗所
    門口，我先下車上廁所，菸葉試驗所當時沒有人在上班，看
    起來已經廢棄很久，我有看到地上鋁條，我就把它撿起來，
    放在車子上，之後我再將車子開進菸葉試驗所裡面草叢旁邊
    ，因鋁條就放在草叢上，要放到車上比較方便。」「（是何
    人將菸葉試驗所的大門推開？）是我，我要移車的時候有將
    大門推開。」「（在這20分鐘期間，丙○○人在何處？）他
    本來在車上抽煙，我將車子開進菸葉試驗所時，他有問我要
    做什麼，我說地上的鋁條可以撿，他叫我不要撿，趕快走，
    當時他是在車上，我將鋁條丟到車上時發出很大聲音，丙○
    ○還有罵我。」「（你拿油壓剪時，丙○○在哪裡？）我是
    移完車後，發現鋁框有玻璃時，我才到車上拿油壓剪，我拿
    油壓剪時，丙○○有看到我拿，但他不理我走到車子旁邊，
    我不知道他在做什麼。」「（丙○○看見你拿油壓剪時有無
    跟你說什麼話？）他有說剛才就叫你快走了，你現在還要用
    這個，我不理你了，我在敲玻璃時，丙○○有走過來看，警
    察就進來了。」「（警察發現你和丙○○在試驗所內時，丙
    ○○有無告訴你趕快跑或離開？）沒有。」「（你於偵查中
    供稱如果有警察來，丙○○會叫你趕緊逃跑，是何意思？）
    我是認為丙○○是我的朋友，如果有警察來，他應該會叫我
    跑，因為他應該知道我在做不好的事，這是我自己想的，但
    實際過程中我沒有叫他幫我把風。印象中丙○○的確有說我
    再撿他就要走了。」等語相符；又證人即本案查獲員警史冬
    水於本院99年4月2日審理時具結證稱：「（是否於98年12
    月19日上午11時30分許，在菸葉試驗所查獲本件竊盜案件？
    ）是。「（查獲經過？）當時我們在巡邏，看到菸葉試驗所
    內有車，菸葉試驗所是廢棄沒有人上班，但有圍牆，我們就
    進入查看，我們先看到丙○○，再看到乙○○在撿鋁窗，丙
    ○○看到警察過去就馬上跑，我同事就將丙○○抓回來。」
    「（丙○○當時在何處做何事？）我們進入時是先看到丙○
    ○，他當時在車子的右邊，看到警察來就跑掉，兩個人當時
    的位置約10公尺，丙○○當時沒有做什麼，他當時臉並沒有
    一直看著大門，我看到丙○○時他是背對著我們，他剛好轉
    頭看到我們就跑掉。」「（你們上前逮捕丙○○時，丙○○
    如何陳訴他在該處做何事？）他說他要去上廁所。」「（你
    們追到丙○○時，丙○○有無大喊某人趕快走？）沒有。」
    「(丙○○有無當場承認他與乙○○是要共同行竊鋁條？）
    丙○○沒有承認，我們問他為何要跑，他說他沒有偷東西，
    怕被連累到」等語，且依證人史冬水當庭繪製之現場圖所示
    ，被告丙○○當時係位於被告乙○○不遠處之車子旁，距煙
    葉試驗所之出入口尚有相當距離，則若被告丙○○係在場把
    風，理應隨時注意菸葉試驗所之出入口大門，左右觀望有無
    異狀，發現一有員警進入，並應即通知共同被告乙○○盡速
    離開現場，而非僅係背對大門口站著，而被告丙○○既知悉
    乙○○所為與法不合，故於警察查緝時因怕受牽連而逃跑，
    尚與常情無違，非不可採，即難因此推認被告丙○○係在場
    把風。準此，被告丙○○雖於乙○○行竊時在場，惟其並未
    為竊盜行為，亦無從認其有在場把風之舉，客觀上要難認其
    有與被告乙○○為竊盜之行為分擔。
  (2)又被告丙○○辯稱伊當日是偶遇被告乙○○而上車，乃乙○
    ○駕車行經菸葉試驗所因內急而入內小解，核與證人即共同
    被告乙○○前揭於本院審理時證稱伊下車上廁所，看見菸葉
    試驗所內有鋁條，即自行撿拾竊取之情節相符，足認被告乙
    ○○竊盜犯行係臨時起意且出為獨立之意思為之，尚難認二
    人事先已有犯罪之謀議；另查，在行竊過程中，被告丙○○
    曾一再叫被告乙○○不要撿了，甚至表示若被告乙○○再繼
    續，則其就要離開了等語，亦據證人乙○○於本院審理中證
    述甚明，如是以觀，顯難以被告丙○○在場知悉乙○○犯行
    ，即認其主觀上有與被告乙○○為共同竊盜之犯意聯絡。至
    被告乙○○於偵訊中固陳稱：如果有警察，被告丙○○應該
    會通知他逃跑，竊盜的鋁條變賣後，可能會買東西分他吃云
    云，惟此顯係被告乙○○個人臆測之詞，此觀乙○○於本院
    審理時業已明白證稱：於偵查中稱丙○○會叫我走，是我自
    己想的，賣掉的錢，因丙○○是我朋友，我不可能一個人吃
    東西不分他，我不是要跟他分錢的意思等語，自亦不能據上
    開被告乙○○於偵查中之供述，資為對被告丙○○不利之認
    定。
  (3)綜上所述，本案依現有之事證，難認被告丙○○與乙○○事
    前有犯罪之合謀，而於實行犯罪之際，復係被告乙○○出於
    獨立之意思且自行為之，自難僅憑被告丙○○於查獲時在場
    ，即遽令其負共犯之責。而除此之外，復查無積極證據足資
    認定被告丙○○與乙○○就本案加重竊盜犯行有何犯意聯絡
    及行為分擔，尚不足以形成被告丙○○有罪之確認，揆諸前
    揭法條及判例意旨，應就其為無罪之諭知。
據上論斷，應依刑事訴訟法第299條第1項前段、第301條第1項，
刑法第321條第1項第3款、第41條第1項前段，刑法施行法第1條
之1第1項、第2項前段，判決如主文。
本案經檢察官甲○○到庭執行職務。
中    華    民    國    99    年     4    月    16    日
                        刑事第九庭  法  官   吳幸芬
上正本證明與原本無異。
公訴人、被告乙○○如不服本判決，應於收受送達後10日內向本
院提出上訴書狀（應敘述具體理由並附繕本）。
上訴書狀如未敘述理由，應於上訴期間屆滿後20日內補提理由書
於本院。
被告丙○○不得上訴。
中    華    民    國    99    年     4    月    16    日
                                     書記官   黃毅皓
附錄論罪科刑法條：
中華民國刑法第321條
犯竊盜罪而有左列情形之一者，處6月以上、5年以下有期徒刑：
一、於夜間侵入住宅或有人居住之建築物、船艦或隱匿其內而犯
    之者。
二、毀越門扇、牆垣或其他安全設備而犯之者。
三、攜帶兇器而犯之者。
四、結夥三人以上而犯之者。
五、乘火災、水災或其他災害之際而犯之者。
六、在車站或埠頭而犯之者。
前項之未遂犯罰之。

司法院資訊處製作；財團法人民間司法改革基金會備份。
